臺灣高等法院刑事判決　　　　　　　　　　　　　九十二年度上易字第三五六五號
　　上　訴　人　臺灣桃園地方法院檢察署檢察官
　　被　　　告　甲○○
　　選任辯護人　鍾儀婷律師
右上訴人因被告贓物案件，不服臺灣桃園地方法院九十二年度易字第一二六號，中華
民國九十二年九月二十四日第一審判決（起訴案號：臺灣桃園地方法院檢察署九十一
年度偵字第一五二二九號、第一六八三七號、第一七七七０號、第一九六二一號），
提起上訴，本院判決如左：
    主  文
上訴駁回。
    理  由
一、公訴意旨略以：被告甲○○係桃園縣中壢市○○路三八九號（ＮＯＶＡ廣場）「
    得翼科技有限公司（下稱得翼公司）」之負責人，平日從事電腦及其周邊產品之
    銷售服務等業務，知悉「華碩電腦公司（下稱華碩公司）」之產品係透過經銷商
    台碩、精技、聯強等公司販售，明知綽號「小武」之真實姓名年籍不詳男子所持
    有大量之「華碩公司」產品電腦主機板等為來路不明之贓物，所兜售之價格為市
    價之八成以下，低於正常進貨價格甚多，竟為貪圖小利，於民國九十一年七月間
    ，在中壢龍崗圓環，向該綽號「小武」之人，以每片約為市價八成之價格，購買
    「華碩公司」型號各為P4S333、P4T533、P4T-E、P4B533、P4SGL-VM/SWA-UAY、P
     4S133之主機板各若干片，將之分別放置於「得翼公司」位在前揭ＮＯＶＡ廣場
    一０八室之門市及桃園縣中壢市○○街七五號之「得翼公司」工程部內，俟機以
    原市價出售予不知情之人以從中牟利。甲○○並於同年八月八日，持其中兩片主
    機板（型號P4S333-VM/SWA/WOL/RZALTER-UAY）連同有合法來源的五片「華碩公
    司」生產之主機板共七片，用以掩人耳目，在桃園市○○路六九號「新時代國際
    有限公司（下稱新時代公司）」，與該公司不知情之負責人甘耀明（另為不起訴
    處分）交換七組羅技牌極光無影手鍵盤滑鼠設備，嗣為警於九十一年八月十五日
    ，在上址之「得翼公司」門市內，查獲「華碩公司」失竊之電腦主機板共二十三
    片（型號P4S333四片、P4T533六片、P4T-E八片、P4B533五片），另在「得翼公
    司」工程部內，起出「華碩公司」失竊之電腦主機板共二十五片（型號P4SGL-VM
    /SWA/-UAY十五片、P4B533十片）、主機板空盒二個（型號P4S133所使用），總
    計「華碩公司」主機板四十八片及主機板空盒二盒；再於同年八月十六日，警方
    在「新時代公司」起出甲○○所交付之「華碩公司」失竊電腦主機板二片（型號
    為P4S333-VM/SWA/WOL/RZALTER-UAY），因認被告甲○○涉有刑法第三百四十九
    條第二項之故買贓物罪嫌云云。
二、按犯罪事實應依證據認定之，無證據不得推定其犯罪事實，又不能證明被告犯罪
    者，應諭知無罪判決，刑事訴訟法第一百五十四條第二項、第三百零一條第一項
    分別定有明文。
三、訊據被告甲○○坦承經網路上由綽號「小武」之男子所刊登之訊息知悉「小武」
    有在販賣電腦零組件，曾於前揭時、地，向之購買右述「華碩公司」主機板之情
    不諱，惟堅詞否認故買贓物犯行，辯稱：伊總共向小武買三次，第一次是在九十
    年五、六月間，買顯示卡二十片，第二次是在九十一年一、二月，買主機板與顯
    示卡，因曾於九十一年五月二十日，將序號二一ＺＫ０Ｗ０四六一號之主機板一
    片送回台碩公司維修，台碩公司僅回稱因該片主機板已過保固期，須收取維修費
    新台幣（下同）五百元，亦加以收修並轉送華碩公司原廠維修，並沒發生任何贓
    物問題，所以伊認為小武的貨品理應沒有問題，所以才會再買第三批貨品，且「
    小武」係告以該主機板為「華碩公司」之ＯＥＭ廠流出之庫存品，伊並不知為贓
    物；而與新時代公司甘耀明交換羅技牌極光無影鍵盤滑鼠設備，是因為甘耀明之
    廠商信用不佳，有些貨物叫不到，所以經常與伊互換物品，常一個月向伊拿貨約
    一、二百萬元等語。
四、公訴人之認被告涉有贓物罪嫌，係以：(1)扣案之「華碩公司」主機板經查證果為
    失竊之物，且證人即「華碩公司」客服中心技術支援工程師林柏志證稱扣案之主
    機板係出口至歐洲、伊朗及俄國之最新產品，在國內並未銷售，絕無大批庫存品
    上市流通等語。(2)被告自陳向「小武」所購買之「華碩公司」主機板，包裝盒上
    並沒有合法代理商之貼紙等情在卷，姑不論本件在外觀上即可判斷來源有問題，
    被告為買賣電子科技產品商號之負責人，有二、三年以上之專業交易經驗，此為
    其所自承之事，其向合法經銷商以外之人買進數量達六十五片、每片價格為市價
    之八成、總價達二十萬，已佔其新型華碩主機板營業額之甚高比例，竟然完全未
    向合法經銷商徵信查證，另質諸被告聲請傳喚之證人即「台碩公司桃園分公司」
    主管劉忠平亦證稱，業界為防觸犯刑法贓物罪，對於沒有出廠序號且包裝盒未標
    明代理商之主機板，一定會避免交易，就算執意要買，也一定會向賣方徵信，或
    請買方手寫出貨單為憑，以免犯罪等情在卷，是被告購買當時未要求「小武」手
    寫出貨單，僅自行登載貨物管制單而無交易對象名稱及交易日期的作法不合業界
    常規，而專業人士以「非常規」方式「大量」、「低價」、「不知交易對象」而
    買進上開查獲之主機板，實難認其無贓物之認識。(3)被告抗辯買賣沒有出廠序號
    的代工瑕疵品是網路市場的交易常態，但質諸被告所聲請傳訊之證人即網路電腦
    商方志仁則證稱，瑕疵品外觀上是看不出的，要賣方告知才知道，而當庭訊問被
    告其所購買之主機板是否為瑕疵品時，被告又回答不清楚，是被告在不清楚「小
    武」所賣之主機板是否為瑕疵品時，即大膽低價買進，衡情主觀上至少應有見獵
    心喜，得手再說的未必故意。(4)被告甲○○與甘耀明所交換之主機板，當時之市
    售價約為三千一百五十元，有華頌易購網資料在卷可憑，而甘耀明所交換之羅技
    ─極光無影手一組則為二千七百五十元，亦有網路資料附卷足考，可見被告當時
    所提出之交換物品價值較高，其竟願以換取較為低價之商品，在商言商，可見其
    進價價格甚低，始得連同有合法來源之主機板併同交換，是被告自陳上開查獲之
    主機板以低於市價八成以下之價格購入，益徵當時其故買時即有贓物性之認識，
    始能以如此低價大量進貨等。為其論據。
五、經查：
    (一)證人即華碩公司客服部門職員林柏志於原審調查時結證稱：之前我們並沒有教
      代理商或經銷商，所以我們公司內部人員才知道根據產品之名稱跟代碼，辨別
      是外銷還是內銷，一般人不能辨別（見原審卷第一五四頁）；證人即原華碩公
      司代理商台碩公司桃園分公司職員劉忠平於原審調查時結證稱：不可以從外包
      裝所貼的各項產品的型號或是序號等貼紙來辨別這是外銷退貨還是專供內銷等
      語（見原審卷第一六九頁）；職是，「華碩公司」外部之人士既無從依產品型
      式、代碼或序號研判該主機板是否專供外銷，國內並無銷售，則被告何能據此
      確悉「小武」所販售之主機板係專供外銷因而其來路必定有疑？次查，扣案之
      主機板共有P4S333、P4T533、P4T-E、P4B533、P4SGL-VM/ SWA-UAY、P4S133等
      六種機型，據林柏志於偵查中證稱：三四至四八項（即P4SGL-VM型），市面上
      絕不會有等語（見偵字第一五二二九號卷第九一頁），言下之意，顯指僅P4SG
      L-VM機型尚未上市，其餘五種機型均已上市販售之情，至林柏志雖稱P4SGL-VM
      機型尚未販售，然則，「華碩公司」早於九十一年七月十日即已在網站上刊載
      該種機型之訊息，有網站下載之資料一份在卷可按（見偵字第一五二二九號卷
      第九六頁），證人林柏志於偵查中且證稱：（P4SGL-VM型販售消息）那是我們
      發的E-MAIL，可接受訂單訂貨等語（見偵字第一五二二九號卷第九二頁背面）
      ，顯見亦已在國內公開販售，準此，堪認被告購自「小武」之該六種主機板，
      在國內都有同類機型販售之情；被告既無從憑產品型式、代碼或序號究明該主
      機板是否專供外銷，該六種主機板在國內皆有同類機型販售，抑且，即便係當
      季或未上市之新型主機板，亦有可能由ＯＥＭ廠私下流出販售，此並據證人劉
      忠平於原審調查時證述甚明（見原審卷第一七０至一七二頁），因之，被告購
      買時，何能據產品型式而知悉該主機板必係來路不明之贓物？
    (二)證人即「華碩公司」代理商「聯強公司」業務員何寬毅於原審調查時證稱：在
      九十一年的六、七月以後華碩公司台灣廠主機板外包會貼上聯強的服務標章，
      但他們大陸廠的沒有，之前完全沒有打上任何代理商的標章，我們自己也不會
      貼等語（見原審卷第一三一頁），證人劉忠平於原審調查時亦證稱：依我的經
      驗，曾經賣過外包並沒有代理商標籤的主機板給被告，一般標籤都是華碩弄好
      的，如果他們沒有弄，我們自己也不會弄等語（見原審卷第一六九頁），可見
      未貼代理商標章貼紙之主機板非必即為源自不法之途。次查，市面上常見由主
      機板各品牌廠商之ＯＥＭ代工廠流出販售之未貼序號主機板，此據證人即網路
      電腦商之李璟宜及方志仁於原審調查時證述甚明（見原審卷第一三七至一三八
      頁、第一六六頁），且證人劉忠平並陳明其中亦不乏當季或未上市之新型主機
      板之情，已見前述；由ＯＥＭ廠流出且未貼序號之主機板既係屢見於市面上之
      商品，當「小武」表示所販售之主機板係來自ＯＥＭ廠時，當不致使被告對其
      來源合法性滋生疑竇；復因流出之管道甚多，合法貨源之取得並不以代理商為
      限，此亦據劉忠平證述明確（見原審卷第一七二頁）；則在非購自代理商之情
      況下，縱向之查證亦無資料可考，其對ＯＥＭ廠之產品流向未必清楚？該等產
      品應係其市場上之競爭商品，被告亦未必會想讓對方知道其有該等進貨方式，
      在此情形下，不能以未向代理、經銷商徵信、查證，即謂被告對該等物品已有
      贓物之認識。又查，證人劉忠平於偵查中係證稱：有在市面上買過沒序號，盒
      子上未標明代理商之產品，是代工廠退回來的，且不會要求出貨單，若要求，
      就請他們手寫或以個人名義等語（見偵字第一五二二九號卷第九一頁背面、第
      九二頁）。依該等證言之意，其並無陳明買賣無序號主機板時，要求賣方開具
      出貨單方屬交易常規作法之意。如前所述，市面上既已常見無序號主機板之流
      通，此種交易顯不屬違常之情形，且在向非代理商購買無序號序主機板時，不
      僅劉忠平於偵查中陳明未必要求開出貨單之意，且證人方志仁於偵查中猶證稱
      ：若大筆出貨，對方要求開單據會開，否則不會開出貨單等語（見偵字第一五
      二二九號卷第九一頁背面）；另證人李璟宜於原審調查時亦證稱：不會提供商
      品的來源及銷貨證明證明給顧客等語（見原審第一三五、一三六頁）；綜此可
      見，購買無序號主機板且未向賣方要求開具出貨單非屬業界之「非常規」交易
      。公訴人指被告購買當時未要求「小武」手寫出貨單之作法不合業界常規云云
      ，容有誤會。至劉忠平於偵查中固證稱：在網路上買不會收到沒序號的主機板
      等語（見偵字第一五二二九號卷第九一頁），惟嗣於原審調查時則澄明稱：我
      那時候應該是在講說我們公司是不買沒有序號的，因為我們是代理商，我們也
      不收客戶交修沒有序號的主機板來維修等語（見原審卷第一七一頁）。換言之
      ，其於偵查中所述，並無指陳非代理商之其他業者均會避免進行無序號主機板
      之交易以防觸犯刑法贓物罪之意，僅表明因其所屬之公司為代理商，未便為此
      交易。自不能依其於偵查中所為之上開證述，遽謂購買無序號主機板係屬違常
      交易，復此明。
    (三)被告之「得翼公司」於九十一年一月至十月之進貨總額共為二千零六十三萬七
      千五百七十二元，有該公司之桃園縣營業人銷售額與稅額申報書五份附卷可佐
      ，平均每月進貨額高達二百零六萬三千七百五十七元，因之，其向「小武」進
      貨之金額二十萬僅佔其月均額之十分之一，何能謂係「佔其營業甚高之大量」
      ？又查，證人林柏志於原審調查時證稱：公司如果有庫存的話，應該會跟一些
      國內外的台碩、精技、聯強以外的經銷商或客戶洽談，以低價賣給他們，價格
      有可能到對折的價位等語（見原審卷第一五一頁），且證人即「華碩公司」之
      業務人員劉彥劭於原審審理時亦證稱：正常庫存品會有銷售的動作，銷售給一
      般的公司行號，並不是透過我們的代理商，另外找管道來銷售，價格上比較便
      宜，便宜多少不一定，要看過季多久，最低可以降到五折，最高是以製造成本
      價賣出等語（見原審卷第一八六頁），且「華碩公司」出清之庫存亦有當季之
      產品，此據證人劉忠平於原審調查時陳明（見原審卷第一七０、一七一頁），
      準此，包含當季產品在內，出清庫存之價格既可低至五成，最高亦衹有扣除毛
      利後之製造成本（約僅為市價七至八成），是以被告以市價之八成左右向「小
      武」購買其所稱「ＯＥＭ廠庫存之主機板」，顯無異常低於行情之處。再者，
      李璟宜於原審調查時亦證稱：大概七年前開始，一直到九十一年十一月之前還
      有兼差透過網路銷售電腦，曾透過光華螞蟻市場的站賣過，張貼訊息時不會公
      布自己的名字，顧客要發ｅ─ｍａｉｌ給我等語（見原審卷第一三四、一三五
      頁）。可證經由網路進行主機板交易，賣方未必會表明自己之身分或姓名。被
      告向「小武」購買主機板之過程並無所謂「專業人士以非常規方式，大量、低
      價」之情事，且不知交易對象並無違常之處，公訴人執此認被告於購進時必有
      贓物之認識云云，顯有誤解。
    (四)由ＯＥＭ廠流出之主機板，時有係當季之庫存產品，非必盡為瑕疵品，此據方
      志仁、劉忠平證述明卷，且被告於偵查中係稱：（小武）他向我說是工廠多做
      的，工廠會照訂貸數量多生產一成比例，以避免有故障、瑕疵等語（見偵字第
      一五二二九號卷第四四、六三頁），並未陳明「小武」販售者係屬ＯＥＭ廠之
      瑕疵品，因之，其清楚該批主機板果為瑕疵品與否，要與其是否具有贓物之認
      識無涉。
    (五)甘耀明於偵查中證稱：（極光無影手進價）一組二千四百五十元，當時P4S333
      型華碩主機板每片市價二千六百五十元等語（見偵字第一六八三七號卷第四一
      頁），證人林柏志於偵查中亦證稱：二千六百五十元與市面差不多價錢等語（
      見偵字第一六八三七號卷第四一頁）。又被告之「得翼公司」既為販售電腦產
      品之業者，其進貨成本自應依向代理商進貨之價格定之。公訴人引用網站上刊
      載之零售價格，指「被告與甘耀明所交換之主機板，當時之市售價約為三千一
      百五十元，而甘耀明所交換之羅技─極光無影手一組則為二千七百五十元」云
      云，選用之價格基準顯然有誤。按在商言商，以物易物，雙方所交換之標的，
      其成本、售價應大致等值，依此評量，被告提出交易之七片主機板之總值應為
      一萬七千一百五十元（即七片極光無影手之進貨價，二千四百五十元乘於七）
      ，其中五片購自代理商之五片主機板總成本為一萬三千二百五十元（二千六百
      五十元乘於五），則被告向「小武」購買之該二片主機板總成本應為三千九百
      元，每片各為一千九百五十元，約為市價之七成三，與前述出清庫存時之價格
      相當，並無特別低於行情之處，實難據此謂其於購入時必有贓物之認識。
    (六)被告曾於九十一年五月二十日，將序號二一ＺＫ０Ｗ０四六一號之主機板一片
      取維修費五百元，亦加以收修並轉送「華碩公司」，並於九十一年六月十七日
      修復後返還被告，嗣於本案發生後經「華碩公司」清查結果，發覺該片主機板
      亦係其俄國客戶「JUPITER」於九十一年四月十八日報失之贓物，此各情有「
      台碩公司」客戶維修單影本一份（見偵字第一五二二九號卷第八十頁）、「台
      碩公司」傳真函影本一份（見偵字第一九六二一號卷第四頁）、「華碩公司」
      出具之出口貨物失竊證明單一份（見偵字第一九六二一號卷第七頁）各一份在
      卷可憑，徵之本次扣案之主機板中復有屬該客戶於同日所報失之物，此有「華
      碩公司」出具之清查表一份附卷可佐（見偵字第一五二二九號卷第五十頁），
      可見該片主機板係與本件扣案者來自同源，則被告辯稱於九十一年七月間再度
      購買之前，曾將此前亦購自「小武」之主機板送回原廠維修，原廠亦修復交還
      ，並未拒絕退回等語屬實。茲查，證人何寬毅於原審調查時證稱：顧客本身把
      主機板交我們修，我們銷售的產品都會登載序號，所以客戶交修時我們都會查
      核這產品的序號是否是我們所銷售的，如果不是的話，我們會退修，一般代理
      商都不修非自己賣出去的，台碩公司還沒有倒之前，跟我們公司一樣，亦即如
      經銷商將顧客交修的主機板送回代理商如台碩、聯強公司，而這二家公司沒有
      退回，表示這產品是這二家公司賣出去的（見原審卷第一二九、一三０頁）；
      且證人林柏志於原審調查時亦證稱：基本上各經銷商對其他經銷商所銷售的產
      品不做維修，而且各家經銷商有各種不同的判別碼等語（見原審卷第一四八頁
      ）；堪認就維修服務而言，「台碩公司」之作法係同於「聯強公司」，被告將
      購自「小武」之主機板送修後，既經「台碩公司」收受修復返還，並未退回，
      即便係「台碩公司」內部查核上之疏失，惟由外觀視之，當必使人誤認該片主
      機板係「台碩公司」販售之產品，被告又何獨不然，從而其對「小武」所販售
      之主機板係有合法來源之產品，應深信不疑。既有此良例在前，則嗣「小武」
      再度向其兜售主機板時，被告應不致於懷疑該貨品之來源有問題。被告辯稱其
      不知為贓物，要與常情無違，殊值採信。
    (七)按刑法未免助長他人因犯財產罪所得之物流通，乃對該等行為立有贓物（收受
      、搬運、寄藏、故買、牙保）罪責，惟其前提，必行為人明知該等物品係因犯
      財產罪而來之物。近些年來，因電腦、網路科技之發達，物品之流通方式，已
      較之以前更加快速、方便，尤以電腦有關之各項產品為甚。因該等產品之國內
      外廠商眾多，生產之種類繁雜，各種代工、協力（ＯＥＭ）廠商因應而生，加
      以產品日新日異，一有更新產品出現，舊有之機種、型號等產品非得降價，並
      儘早出脫不可，否則常會為幾同廢物而困擾不已；因之所孕運而生之網路銷售
      方式，難免有與常情有違之處，又因係新生事務，有關之管理、規範及案例，
      相對的較為欠缺。被告依此種認知，以網路購物之方式購買上揭電腦主機板，
      或為方便，或為圖能多賺點利潤，在欠缺足夠之規範、管理環境下，所為雖不
      足採，但對於所購買者，是否屬他人因犯財產罪所得之物，仍應依證據證明之
      。本件公訴人所指各端，既無一足資證明被告涉有贓物罪嫌，本院復查無其他
      積極、確切之證據，足以證明被告確有公訴意旨所指之犯行，揆諸前揭說明，
      要屬不能證明被告犯罪，爰為無罪之諭知。
六、原審以不能證明被告犯罪而為無罪判決之諭知，核無不當，公訴人之上訴為無理
    由，應予駁回。
七、本件既為無罪判決之諭知，則臺灣桃園地方法院檢察署移請本院併案審理之該署
    九十二年度偵字第一六二一九號、第一七○二四號案件，即與本件無連續犯之裁
    判上一罪關係，併案部分應退由該署另行處理，附此敘明。
據上論斷，應依刑事訴訟法第三百六十八條，判決如主文。
本案經檢察官周志榮到庭執行職務。
中　　　華　　　民　　　國　　九十三　　年　　　四　　　月　　 二十 　　日
                              臺灣高等法院刑事第二十一庭
                                  審判長法  官  葉　騰　瑞
                                        法  官  莊　明　彰
                                        法  官  劉　壽　嵩
右正本證明與原本無異。
不得上訴。
                                        書記官  廖　婷　璇
中　　　華　　　民　　　國　　九十三　　年　　　四　　　月　　 二十 　　日
